【裁判字號】    96,簡抗,76
【裁判日期】    970320
【裁判案由】    履行契約等
【裁判全文】
臺灣臺北地方法院民事裁定              96年度簡抗字第76號
    抗  告  人  時代廣場大廈C棟管理委員會
    法定代理人  王朝陽
    代  理  人  簡安頓律師
    相  對  人  丙○○
                            1.
                乙○○
                            1.
上列當事人間履行契約等事件，抗告人對於中華民國96年11月14
日本院台北簡易庭96年度北簡字第2948號裁定提起抗告，本院裁
定如下：
    主  文
抗告駁回。
抗告訴訟費用由抗告人負擔。
    理  由
壹、程序方面
    查，抗告人時代廣場大廈C棟管理委員會之法定代理人原為
    「甲○○」，嗣於本院審理期間變更為「王朝陽」，並依法
    向本院為承受訴訟之聲明，此有卷附承受訴訟聲明狀、時代
    大廈C棟管理委員會移交會議紀錄在卷可憑（見本院卷第41
    至44  頁），經核並無不合，應予准許。
貳、實體方面
一、抗告意旨略以：（一）抗告人時代廣場大廈C棟管理委員會
    由時代廣場大廈（下稱系爭大廈）C棟區分所有權人選舉之
    管理委員組成，有一定之名稱，負責系爭大廈C棟管理費之
    收取及財務開支，並維護或改善系爭大廈C棟安全設備、環
    境、公共秩序等事務，且收取之管理費為C棟單獨所有，符
    合民事訴訟法第40條第3項規定而有當事人能力；（二）抗
    告人亦係依履行契約向相對人請求，相對人對「時代廣場大
    廈管理委員會」並未負有債務，該管委會豈有當事人適格；
    （三）公寓大廈管理條例並未要求應成立管理委員會或管理
    負責人，成立之報備僅為行政管理措施，報備與否並不影響
    當事人能力；（四）又依據系爭大廈區分所有權人會議訂定
    之管理規約第6條第2項、第7條第2項約定，各棟各自選任其
    管理委員並有各棟之管理委員會會議，且民國94年8月6日系
    爭大廈區分所有權人第1次會議決議，關於C棟更新工程費用
    由伊及C棟區分所有權人負擔，相關工程事宜由伊自行辦理
    ，可見伊與時代廣場大廈管理委員會為二個獨立並存之委員
    會，財產各自獨立；然原審逕認定伊無當事人能力，且未踐
    行民事訴訟法第49條之補正程序，有違背法令云云。
二、按原告無當事人能力者，原告之訴，法院應以裁定駁回，民
    事訴訟法第249條第1項第3款定有明文。而非法人團體設有
    代表人或管理人者，有當事人能力又所謂非法人團體，同法
    第40條第3項亦定有明文。另按民事訴訟法第40條第3項所謂
    非法人之團體設有代表人或管理人者，必須有一定之名稱及
    事務所或營業所，並有一定之目的及獨立之財產者，始足以
    當之（最高法院64年台上字第2461號判例意旨參照）。經查
    ：
（一）時代廣場大廈於公寓大廈管理條例84年6月施行前已存在
      ，當時係就該大廈A、B、C棟及地下室停車場各自設立管
      理委員會運作。上開條例施行後，始於94年間召開時代廣
      場大廈第1屆區分所有權人會議，訂定時代廣場大廈管理
      規約，並成立「時代廣場大廈管理委員會」以為管理組織
      ，對外代表該大廈，對內直接管理有關該大廈A、B 、C棟
      及地下室停車場之區分所有關係所生事務，並經向台北市
      政府報備等情，有被告提出之台北市政府94年10  月19日
      函、時代廣場大廈管理規約在卷可證。則時代廣場大廈全
      體區分所有權人所成立「時代廣場大廈管理委員會」，始
      係時代廣場大廈之管理組織。至抗告人時代廣場大廈C棟
      管理委員會，參以時代廣場管理規約第5條第2項規定：「
      為處理A、B、C棟及地下室停車場針對各該棟區分所有關
      係所生事務，本區分所有權人會議授權A 、B、C棟及地下
      室停車場各自選任各該棟區分所有權人為各該棟管理委員
      會委員，在本大廈管理委員會轄下單獨分別成立各該棟管
      理委員會，上對本大廈管理委員會負責。」，第3項則以
      ：「大廈管理委員與各棟管委會，在不違背14條規定之前
      提下，財務各自獨立。」，第6條規定：「本區分所有權
      人會議授權A、B、C及地下室停車場各自選任各該棟區分
      所有權人為各該管委會委員，其組織如下…」等情，足見
      前已所存在之三棟及地下室停車場管理委員會，因大廈構
      成龐大為便於處理各自公共事務，遂以時代廣場大廈管理
      規約授權各棟及地下室停車場各自成立管理委員會，全權
      處理各棟區分所有關係所生事務，抗告人充其量僅為「時
      代廣場大廈管理委員會」之管理分支機構，並非時代廣場
      大廈全體區分所有權人抑或各棟、地下室停車場區分所有
      權人另行建立之管理委員會，亦不因授權分管之事務及財
      產，遂認屬於時代廣場大廈管理委員會內部機關之抗告人
      ，當然取得非法人團體屬性，而具有當事人能力。
（二）系爭大廈既以時代廣場大廈管理委員會為其管理委員會，
      即便抗告人自承係因相對人就時代廣場大廈C棟管理委員
      會管理費支出不當而要求返還，依上析述，仍應由時代廣
      場大廈管理委員會為請求才是，抗告人並不因其費用之爭
      議而當然取得當事人能力。而公寓大廈管理委員會本屬非
      法人團體，遂以公寓大廈管理條例第38條第1項明定有當
      事人能力，避免爭議，今系爭大廈區分所有權人會議僅成
      立時代廣場大廈管理委員會為管理組織，自應以時代廣場
      大廈管理委員會為代表對外行事，若謂非法人團體中之機
      關之抗告人亦有當事人能力，不僅於法未合，更有違區分
      所有權人便於分管之本意，危及本條例加強管理維護之立
      法初衷。準此，相對人所辯抗告人並無當事人能力等語，
      尚非無據。
（三）從而，抗告人並非非法人團體，亦不屬公寓大廈管理條例
      規定之管理委員會，自乏民事訴訟法第40條第3項及公寓
      大廈管理條例第38條第1項規定之當事人能力。而其不具
      備當事人能力之情形，依法亦無從補正，是抗告人仍執前
      詞指摘原裁定為不當，求予廢棄，為無理由，應予駁回。
四、據上論結，本件抗告為無理由，爰依民事訴訟法第436條之
    1第3項、第495條之1第1項、第449條第1項、第95條、第78
    條，裁定如主文。
中    華    民    國    97    年    3    月    20    日
                 民事第四庭    審判長法  官  劉坤典
                                     法  官  余明賢
                                     法  官  吳定亞
以上正本係照原本作成
本裁定不得再抗告。
中    華    民    國    97    年    3    月    20    日
                                     書記官  高秋芬


司法院資訊處製作；財團法人民間司法改革基金會備份。
